【裁判字號】    98,訴,4641
【裁判日期】    990331
【裁判案由】    妨害性自主
【裁判全文】
臺灣板橋地方法院刑事判決              98年度訴字第4641號
公  訴  人  臺灣板橋地方法院檢察署檢察官
被      告  乙○○
選任辯護人  蕭銘毅律師（法律扶助基金會）
上列被告因妨害性自主案件，經檢察官提起公訴（98年度偵字第
20949 號），本院判決如下：
    主    文
乙○○犯對於未滿十四歲之女子性交未遂罪，處有期徒刑貳年貳
月。
    事  實
一、乙○○於民國97年某日駕駛車號529-EY號營業用小客車見代
    號00000000之少女（86年8 月間生，姓名年籍詳卷，下稱甲
    ○）走在路上，便以搭載甲 ○上下學為由與其搭訕，其後並
    載甲 ○上下學數次，因而得悉甲 ○乃未滿14歲之女子，竟於
    97年10月20日（此時甲 ○僅11歲）6 時50分許，駕駛前揭汽
    車在甲 ○住處（地址詳卷）附近巷口等候甲 ○，迨甲 ○上車
    並表明不想上學之意後，即將之載往址設臺北縣樹林市○○
    街208 巷12號「月圓汽車旅館」。同日8 時許，乙○○即於
    不違反甲 ○意願之情形下，在該旅館某房間內，先要求甲 ○
    自行脫下褲子，再以其陰莖摩擦甲 ○下體性器官表面處，迨
    其陰莖稍有勃起後，即以之接觸甲 ○下體性器官欲插入甲 ○
    陰道，惟因無法插入而未遂。嗣因甲 ○當日仍留宿乙○○住
    處未歸，其母（代號00000000A ）乃即報警處理，因而循線
    查悉上情。
二、案經臺灣板橋地方法院檢察署檢察官自動檢舉簽分偵辦後提
    起公訴。
    理  由
一、被告及辯護人對於公訴人所提之證據資料及以下本院作為判
    斷依據之各項證據資料，均同意其有證據能力（本院卷第40
    頁反面、第44頁），本院審酌該等言詞供述及書面作成時之
    情況認為適當，均無不宜作為證據之情事，依刑事訴訟法第
    159 條之5 規定，均得作為證據。
二、訊據被告固不諱言有於前揭時間駕車載甲 ○至「月圓汽車旅
    館」，且於明知甲 ○係未滿14歲女子之情形下，在該旅館某
    房間內，先要求甲 ○自行脫下褲子，再以其陰莖摩擦甲 ○下
    體性器官表面處等情，惟矢口否認有何對於未滿14歲女子性
    交未遂犯行，略辯稱：(一)伊當日沒有勃起，伊認為伊只是猥
    褻，並未著手於性交行為；(二)伊並未違反甲 ○意願，也沒有
    對甲 ○說：「如不與我發生性行為，即要載妳回家」之要脅
    言語云云，然查：
    (一)關於被告是否已著手於性交行為部分：
      1.證人甲 ○於本院本案99年3 月17日審理時證稱：到汽車
        旅館後，被告一開始有給我看黃色的錄影帶，看完以後
        試著要作那個事情。他一開始叫我把腳拉開放到椅子上
        面，然後他就用他的生殖器官摩擦我的生殖器官，他有
        試著要把他的生殖器官放到我的生殖器官裡面，然後我
        有感覺很痛，我不知道他有沒有放進去，他好像一開始
        有試沒有放進去，他就說還要再試一次，可是我就不想
        要再試一次，他就說如果不試就要帶我回家，那時候我
        怕回家會被媽媽罵，只好再試一次，然後他就再試一次
        ，當時我們兩個都只有穿衣服沒有穿褲子，他是坐在我
        的腿上等語（本院卷第67頁反面至第68頁），亦即被告
        當日在汽車旅館曾2 度嘗試將其性器官放入甲 ○性器官
        ，惟均未成功，此核與其於98年8 月27日本案偵訊時證
        稱：進房間之後，被告叫我脫褲子，我就脫下來。之後
        被告用他的性器官試圖要插入我的性器官。當時我覺得
        會痛，但是我不知道他有沒有真正插入。整個過程被告
        都一直試著要插入我的性器官，我也一直拒絕，被告約
        試了2 次等語（98偵20949 號卷第9 頁）相符。
      2.被告雖否認有著手於性交行為，略辯稱：伊當日沒有勃
        起，並未著手於性交行為云云，然其既不否認有於前開
        時地先要求甲 ○脫下褲子，再以其陰莖摩擦甲 ○下體性
        器官表面處，佐以證人甲 ○前揭於本院審理時亦證稱：
        當時我們兩個都只有穿衣服沒有穿褲子等語，可知被告
        當時係以其陰莖直接摩擦甲 ○之下體性器官，此核與本
        院98年度訴字第415 號判決（被告上訴後經臺灣高等法
        院以98年度上訴字第3230號判決駁回上訴，目前尚未確
        定，下稱前案）所認定被告先後於97年10月1 日、97年
        10月3 日、97年10月8 日及97年10月13日對未滿14歲之
        甲 ○所為猥褻行為型態（按即被告在車內以親吻及以手
        撫摸甲 ○身體、胸部、下體周圍）顯然迥異。其次，依
        被告於前案97年10月22日檢察官偵訊時供稱：從來沒有
        （陽具）插入被害人陰道，我有想試過，97年10月6 日
        那次在我車上，我有用陽具插入被害人陰道，但是沒有
        辦法進入，沒有射精，沒有違反被害人意願等語（97偵
        30 097號卷第21頁），及於前案97年10月22日警詢中供
        稱：在97年10月21日上午8 至9 時許，在臺北縣樹林市
        ○○街86巷6 號3 樓家中，我先擁抱、親撫、撫摸胸部
        及下體，並用龜頭摩擦Ａ女陰道口，我是希望可以摩擦
        陰道口射精，但她怕懷孕，我自己打手槍射精，我用龜
        頭摩擦Ａ女陰道口時，有問她可不可以進入，她說不要
        ，要等她長大，她是用手推開我，我沒有說如果不跟我
        做的話，以後就不去載她，她沒有掙扎，她有用手推開
        我，不讓陽具進入陰道內等語（97偵30097 號卷第6 頁
        ），可知被告於97年10月6 日及97年10月21日遂行性交
        行為當時陰莖均有勃起，只是並未進入甲 ○陰道，亦即
        其並無明顯之勃起障礙。再者，證人甲 ○既已明確證稱
        被告於97年10月20日在汽車旅館內確曾2 度嘗試將其性
        器官放入甲 ○性器官，惟均未成功等語，而被告對此亦
        未直接否認，倘若被告於行為過程中確實「完全」無法
        勃起，按理應該不會有任何想要將其陰莖插入甲 ○性器
        官之慾望，則就甲 ○之生理感覺而言，應僅係感覺被告
        一直以性器官摩擦其性器官，而無所謂第一次沒有成功
        後再試一次的感覺，復參酌被告於前案98年5 月8 日審
        理及本案98年8 月28日偵訊時均稱：甲 ○當時有問伊為
        什麼伊尿尿的地方怎麼這麼軟等語（98蒞3079號第46頁
        、98偵20949 號卷第14頁），表示被告陰莖當時仍有勃
        起，只是並未完全充血，導致勃起不全硬度不足，故被
        告前揭辯稱：伊沒有辦法勃起云云，諒係指沒有完全勃
        起並達到足以插入女子陰道之程度，而非「完全」無法
        勃起之意，則被告於其陰莖已有部分勃起之情形後，竟
        仍直接以其陰莖接觸甲 ○下體性器官，主觀上顯有將其
        陰莖插入甲 ○陰道之意思，客觀上亦已按其主觀計畫以
        其陰莖接觸甲 ○下體性器官，當已屬於性交行為之著手
        ，是被告辯稱尚未著手於性交行為云云，實乃卸責之詞
        ，並不可採。
    (二)關於被告前揭所為是否違背甲 ○意願部分：
      1.刑法強制性交罪，係以對於男女以強暴、脅迫、恐嚇、
        催眠術或其他違反其意願之方法而為性交為其構成要件
        。所稱「違反其意願之方法」，固不必達於使被害人不
        能抗拒之程度，但仍須具有妨害被害人之自由意志，違
        反被害人之意願而仍執意為之，始為相當。是否違反被
        害人之意願，自應從客觀之事實，如被害人曾否抵抗、
        是否試圖逃離、求救、是否曾以言詞或動作表示不同意
        與之性交而為判斷。否則任何之性交行為，均有可能因
        一方之事後反悔或其他因素之介入，而成立強制性交罪
        之危險，自非立法之本意（最高法院97年度台上字第45
        89號判決參照）
      2.本案證人甲 ○於本院本案99年3 月17日審理時證稱：被
        告當天在汽車旅館時有叫伊把腳放在椅子上，但他並沒
        有直接拉我的腳放在椅子上，我也沒有限制被告作前揭
        動作的時間，後來伊有跟被告一起洗澡，之後有跟被告
        一起離開買東西後，前往被告家，當天晚上也有在被告
        家中洗澡等語（本院卷第69頁），於本案98年8 月27日
        偵訊時亦僅稱：被告試著要將其性器官插入伊性器官2
        次沒有成功後，我們就去洗澡，並且穿上衣服，出了旅
        館後，被告先帶我去買衣服，燙頭髮並買一些東西之後
        才帶我回他家等語（98偵20949 號卷第9 頁），均未提
        及被告於案發當時有對其實施任何強暴、脅迫、藥劑、
        催眠術或其他足以違反其意願之行為，此外復無其他證
        據足以證明甲 ○當日在汽車旅館房間內曾有試圖抵抗、
        逃離或求救之行為，倘若被告當日在汽車旅館內對甲 ○
        所為確係違背甲 ○意願，按理甲 ○應係極力想要逃離被
        告，然甲 ○於被告行為後卻仍與其一同在汽車旅館房內
        浴室洗澡，其後又與被告相偕購物後返回被告住處，顯
        然並無與被告分離之意，則由此事後之情狀推論，實難
        認定被告於行為當時有違背甲 ○意願之情形。
      3.甲 ○於本案98年8 月27日偵訊時雖曾證稱：（被告在對
        你性侵害時，你是否有拒絕？）他試圖要插入時，我因
        為很痛，就跟他說我不要，並推他一下」（98偵20949
        號卷第9 頁），但其於本院本案99年3 月17日則證稱：
        他好像一開始有試沒有放進去，他就說還要再試一次，
        可是我就不想要再試一次，他就說如果不試就要帶我回
        家，那時候我怕回家會被媽媽罵，只好再試一次，然後
        他就再試一次等語（本院卷第67頁反面至第68頁），可
        知被告於甲 ○推其一下表示「不要」後，至多僅曾陳稱
        「如果不試就要帶妳回家」，而未為其他強暴、脅迫、
        藥劑、催眠術或其他足以違反甲 ○意願之強制行為。縱
        認被告當時確有對甲 ○說過「如果不試就要帶妳回家」
        等語，然衡諸常情，一般人身處甲 ○之情境下，經權衡
        「遭受被告性侵害」與「返回甫逃家的家庭」之利弊得
        失後，應均會選擇返家，而非因此受迫與被告發生性交
        行為，況依卷內事證，亦無法證明甲 ○返家後將會遭受
        何種惡害，則縱使被告曾出此言，仍難認屬脅迫行為。
        甲 ○在未受被告實施強暴、脅迫、藥劑、催眠術或其他
        足以違反其意願之情形下，既僅有推被告一下表示「不
        要」的行為，而未持續以其他言詞或動作表示不同意與
        被告性交之意，依據前揭說明，即難僅因甲 ○事後於偵
        查及本院審理時曾稱當時有推被告一下表示「不要」的
        行為，即認定被告對甲 ○所為前揭行為均係違反甲 ○意
        願。從而，被告辯稱：伊並未違反甲 ○意願云云，自非
        無稽。
    (三)綜上，本案事證明確，被告犯行洵堪認定。
三、查甲 ○乃86年8 月生，其於97年10月20日年僅11歲，被告明
    知甲 ○未滿14歲，竟對之為前述犯行，核其所為，係犯刑法
    第227 條第5 項、第1 項之對於未滿14歲之女子為性交未遂
    罪。其於著手性交行為前，以其陰莖摩擦甲 ○下體性器官表
    面處所為猥褻行為，乃性交（未遂）行為之前階段行為，應
    為高度之性交（未遂）行為所吸收，不另論罪。又其已著手
    對甲 ○為性交，惟因無法插入而未遂，屬未遂犯，爰依刑法
    第25條第2 項減輕其刑。公訴人認定被告係對甲 ○要脅：「
    如不與我發生性行為，即要載妳回家」等語，強制甲 ○與其
    為性交行為未遂，所為係犯刑法第222 條第2 項、第1 項第
    2 款之對於未滿14歲之女子強制性交未遂罪，固非無見，惟
    查被告前揭犯行均係在甲 ○同意下所為，亦即並未違反甲 ○
    意願，業經認定如前（見第二段第(二)小段），故其所認容有
    誤會，惟因其起訴之犯罪事實與本院前揭認定之犯罪事實基
    本事實究屬同一，爰依刑事訴訟法第300 條變更起訴法條後
    依法審理。另查兒童及少年福利法第70條第1 項前段固規定
    對少年犯罪者，加重其刑二分之一，惟若各該罪就被害人係
    兒童及少年已定有特別處罰規定者，則不在此限，同條項但
    書亦有明文。本案被告所犯上開罪名既已因被害人之兒童、
    少年身份而有特別處罰規定，自無庸再依兒童及少年福利法
    第70條第1 項前段加重其刑，併此說明。爰審酌被告行為時
    乃43歲之中年人，學歷為高工畢業，從事計程車司機，應有
    相當之社會閱歷，且其亦身為人父，當知父母撫育子女成年
    之辛苦，竟利用甲 ○年幼無知，誘以小利，進而對之為猥褻
    及性交未遂行為，對甲 ○身心健康危害極大，惡性非輕，所
    為可眥，及其犯後態度等一切情狀，量處如主文所示之刑，
    以資懲戒。
四、被告及辯護人雖均另辯稱：本案起訴犯罪事實與前案所審理
    之犯罪事實（即被告先後於97年10月1 日、97年10月3 日、
    97年10月8 日及97年10月13日各對未滿14歲之甲 ○為1 次猥
    褻行為，及先後於97年10月6 日及97年10月21日各對未滿14
    歲之甲 ○為1 次性交未遂行為）有接續犯之實質上一罪關係
    云云，惟按集合犯固因其行為特質而評價為包括一罪，然並
    非所有反覆實行之行為，皆一律認為包括一罪，仍須從行為
    人主觀犯意，自始係基於概括性，行為之時空上具有密切關
    係，且依社會通念，認屬包括之一罪為合理適當者，始足當
    之，否則仍應依實質競合予以併合處罰，再者，所謂集合犯
    是指立法者所制定之犯罪構成要件中，本就預定有數個同種
    類之行為將反覆實行之犯罪而言，將各自實現犯罪構成要件
    之反覆多數行為，解釋為集合犯，而論以一罪（最高法院97
    年度台上字第3792號、第3579號判決參照）。又刑法於94年
    2 月2 日修正公布，刪除連續犯相關規定，自95年7 月1 日
    施行，依刑法第56條修正理由之說明謂：「對繼續犯同一罪
    名之罪者，均適用連續犯之規定論處，不無鼓勵犯罪之嫌，
    亦使國家刑罰權之行使發生不合理之現象。」「基於連續犯
    原為數罪之本質及刑罰公平原則之考量，爰刪除有關連續犯
    之規定」等語，即係將本應各自獨立評價之數罪，回歸本來
    就應賦予複數法律效果之原貌，綜上所述，對於性質雷同之
    集合犯而言，即有必要從嚴解釋，以符合立法本旨。本案被
    告係犯對於未滿14歲以下女子性交未遂罪，屬妨害性自主罪
    章之罪，從此章之立法目的而論，係為保護個人之性自主決
    定權利不受侵害，此與集合犯是指立法者所制定之犯罪構成
    要件中，本就預定有數個同種類之行為將反覆實行之犯罪而
    言，將各自實現犯罪構成要件之反覆多數行為解釋為集合犯
    ，而論以一罪，在性質上迥然不同，難認其本案所為犯行，
    與前案犯罪行為間有集合犯之適用餘地。次查被告前案係犯
    4 個對未滿14歲之女子猥褻罪及2 個對未滿14歲之女子性交
    未遂罪，6 個犯罪行為之行為日期均非97年10月20日，另其
    中97年10月21日所為對未滿14歲之女子性交未遂罪，雖係被
    告遂行本案犯罪行為後，繼續將甲 ○載至其住處後於翌日所
    為，但2 行為相隔1 日且地點不同，並無時空上之密切關係
    ，亦不符合各行為之獨立性極為薄弱之特徵，在保障個人性
    自主意識高漲之今日社會，如僅論以包括一罪，誠難謂該2
    次犯罪行為均已被充分評價處罰，自應認屬數罪而予分論併
    罰（前案亦未認定被告於97年10月6 日及97年10月21日所犯
    2 次對未滿14歲之女子性交未遂罪間具有接續犯關係，而係
    認屬數罪，並予分論併罰），是被告辯護人此部份所辯，尚
    無足採，併此說明。
據上論斷，應依刑事訴訟法第299 條第1 項前段、第300 條，刑
法第25條第2 項、第227 條第1 、5 項，判決如主文。
本案經檢察官林慈雁到庭執行職務。
中    華    民    國    99    年    3     月    31    日
                  刑事第十三庭  審判長法  官  王士珮
                                      法  官  方鴻愷
                                      法  官  楊明佳
以上正本證明與原本無異。
如不服本判決應於收受送達後10日向本院提出上訴書狀，並應敘
述具體理由；其未敘述上訴理由者，應於上訴期間屆滿後20日內
向本院補提理由書（均須按他造當事人之人數附繕本）「切勿逕
送上級法院」。
                                      書記官  林金良
中    華    民    國    99    年    3     月    31    日
附錄本案論罪科刑法條全文
刑法第227條
對於未滿十四歲之男女為性交者，處3 年以上10年以下有期徒刑
。
對於未滿十四歲之男女為猥褻之行為者，處6 個月以上5 年以下
有期徒刑。
對於十四歲以上未滿十六歲之男女為性交者，處7 年以下有期徒
刑。
對於十四歲以上未滿十六歲之男女為猥褻之行為者，處3 年以下
有期徒刑。
第1 項、第3 項之未遂犯罰之。

司法院資訊處製作；財團法人民間司法改革基金會備份。
